【裁判字號】    98,交聲,214
【裁判日期】    981229
【裁判案由】    違反道路交通管理處罰條例聲明異議
【裁判全文】
臺灣雲林地方法院交通事件裁定         98年度交聲字第214號
移送機關即
原處分機關  交通部公路總局嘉義區監理所雲林監理站
異  議  人
即受處分人  甲○○
上列受處分人因違反道路交通管理處罰條例案件，對於交通部公
路總局嘉義區監理所雲林監理站於民國98年11月26日所為之雲監
裁字第裁71-BB0000000號裁決（舉發違反道路交通管理事件通知
單：高雄市政府警察局98年09月08日高市警交相字第BB0000000
號），聲明異議，本院裁定如下：
    主  文
異議駁回。
    理  由
一、原處分意旨略以：受處分人即異議人甲○○於民國98年09月
    08日下午03時47分許，騎乘車牌號碼908-ETP 號重型機車（
    下稱本案機車），行經有燈光號誌管制之高雄市○○路與興
    仁路交岔路口處紅燈右轉，遭高雄市政府警察局交通大隊警
    察依採證照片製單逕行舉發，原處分機關復以違規事實明確
    ，依道路交通管理處罰條例第53條第2 項之規定，裁處異議
    人罰鍰新臺幣（下同）600 元，並記違規點數3 點。
二、聲明異議意旨略以：異議人因趕掛急診，於紅燈右轉被拍照
    ，急診後騎車回家時經過原路，看到好幾臺機車紅燈右轉未
    被拍照，因而向高雄市政府交通局申訴，轉由高雄市政府警
    察局處理，以「機車紅燈右轉時，車輪未壓過測照設備埋設
    於路面之感應線圈，測照設備未感應機車通過訊號，不會啟
    動相機拍照」回覆，足見感應線圈用於取締機車違規會有疏
    漏不公情事，警察機關所用感應線圈照相儀器應係取締汽車
    違規所用，因機車會在感應線圈範圍兩段式左轉，用於逕行
    取締機車交通違規時會有瑕疪，在待轉停等時如再移動就拍
    照，違反公正原則，且以機車偶然性被照相違規因素，選擇
    性決定舉發，顯有違公平原則。又警方所稱異議人騎乘本案
    車輛於紅燈亮起後8.47及9.27秒時，猶超越停止線且車體有
    右轉跡證，是憶測之詞，本案採證照片僅可佐證機車在停等
    ，無法證明本案機車不是兩段式轉彎待轉停後變換至機車道
    停等，且有可能是另一部機車違規，另採證照片中德昌路方
    向有一部雙人騎乘機車越線，因相片中攤販攤架帆布遮蔽而
    得予免舉發，難道說機車在機車道停等時因禮讓車輛而轉換
    至汽車道停止線附近停等就是闖紅燈嗎，警察機關認事用法
    不符「無罪推定」、「罪證有疑利於被告」法理基本原則，
    舉發及裁罰單位未審酌採證儀器及相片之可信度已有瑕疪，
    違反行政法上信賴保護原則，仍執意處罰，侵害受處分人權
    益，徒增人民之訟累云云。
三、按汽車駕駛人，行經有燈光號誌管制之交岔路口闖紅燈者，
    處1,800 元以上5,400 元以下罰鍰。前項紅燈右轉行為者，
    處600 元以上1,800 元以下罰鍰；又汽車駕駛人，有違反第
    53條之情形者，除依原條款處罰鍰外，並予記違規點數3 點
    。道路交通管理處罰條例第53條、第63條第1 項第3 款分別
    定有明文。
四、本院之判斷：
(一)、依證人王明正到庭提供之本案舉發採證彩色照片2 幀所示，
    第1 幀照片顯示之最左邊數值，乃違規日期為98年09月08日
    下午03時47分12秒；第2 行第3 個數值「4.36」，係指黃燈
    秒長4.36秒；第2 行第4 個數值「008.47」，係指紅燈亮起
    後8.47秒；第1 行最右側數值「--- 」代表拍照時車輛時速
    為零。而第2 幀採證照片最左邊數值，乃違規日期為98年09
    月08日下午03時47分12秒；第2 行第3 個數值同為黃燈秒數
    ；第2 行第4 個數值「009.27」，係指紅燈亮起後9.27秒；
    第1 行最右側數值「014 」則代表拍照時車輛時速14公里，
    且2 幀照片中間上方之燈號皆顯示當時為紅燈狀態。以上各
    情，有採證照片2 幀在卷可稽（參本院卷第27頁），各該數
    值所代表之意義，為本院審判中所明知之事實。由該等證據
    資料可見，異議人於紅燈亮起後8.47秒，因車輪觸壓感應線
    圈而遭拍照，本案機車已完全超越停止線，並於0.8 秒後（
    紅燈亮起後9.27秒）因機車以時速14公里之速度往前而再遭
    拍照，此時，其機車已往右偏而到達人行穿越道前端。
(二)、異議人雖聲稱無法證明本案機車不是兩段式轉彎待轉停後變
    換至機車道停等，然本案路口並未設立二段式轉彎待轉區供
    機車至待轉區等停，觀之本案採證照片自明，此亦經證人王
    明正於審理時證述：「這裡沒有所謂二段式轉彎待轉區，因
    為這個是丁字路口，左邊是一條小巷子，沒有路。」等語可
    證，是異議人所在位置並非兩段式轉彎待轉區，縱使異議人
    未紅燈右轉，亦不應於紅燈亮後仍在此處停留，又採證照片
    雖未拍攝到異議人車體整臺右轉情形，但機車之行進動向係
    往右傾，且異議人在異議狀中自陳，其於98年9 月21日在高
    雄市政府交通局網站網頁申訴時，以「因趕掛急診，於紅燈
    右轉被自動照相拍照..」之敘述，可知異議人已自承有紅燈
    右轉之事實，其後又辯以其是在機車道停等因禮讓車輛而轉
    換至汽車道停止線附近停等，說法前後矛盾，自難以採信。
(三)、而依交通部82年04月22日交路字第009811號函示「闖紅燈」
    之認定標準，乃唯恐凡超越停止線即遽論處「闖紅燈」，將
    難為一般大眾所接受，亦非「道路交通管理處罰條例」當初
    立法精神，故為促使駕駛人回歸於對標線之認知，同時兼顧
    執法技術層面與大眾接受程度，將圓形紅燈時超越停止線或
    闖紅燈行為之認定設定標準，以為執法單位參考，其重要內
    容摘列如下：１車輛面對圓形紅燈時仍逕予穿越路口至銜接
    路段，含左轉、直行、迴轉及右轉（依箭頭綠燈允許行駛者
    除外），即視為闖紅燈之行為（按95年7 月1 日修正施行之
    道路交通管理處罰條例第53條第2 項增訂：「前項紅燈右轉
    行為者，處新臺幣600 元以上1800元以下罰鍰」，此項增定
    業將紅燈右轉行為排除在闖紅燈之定義之外，併此說明）。
    ２在有繪設路口範圍者：車輛無視於紅燈警示，有穿越路口
    之意圖，而車身已伸入路口範圍亦視同闖紅燈；若僅伸越停
    止線而未達路口範圍者，則視為不遵守標線指示（按不遵守
    標線指示者，依道路交通管理處罰條例第60條第2 項第3 款
    之規定論處）。３在無繪設路口範圍者：以車輛無視於紅燈
    號誌，而有穿越路口之企圖，其車身並已伸越停止線並足以
    妨害其他方向人（若有行人穿越道）、車通行者，亦以闖紅
    燈論處；若僅車身伸越停止線則以不遵守標線指示視之。前
    揭函釋，係針對道路交通管理處罰條例第53條之「闖紅燈」
    所為之釋示，具有「解釋性行政規則」之效力，其關於逾越
    停止線之處罰，均足堪為各級機關適用法律及民眾認知執法
    機關適用法律意見之參考。異議人於紅燈亮後8.47秒及9.27
    秒時，車身已超越停止線且非停在兩段式轉彎待轉區，合於
    前述情形，依上開函示見解，本案若未論以異議人紅燈右轉
    ，則應以異議人越線停車裁罰論處。然前者之罰則，係處以
    600 元以上1,800 元以下罰鍰，並記違規點數3 點，後者係
    處以900 元以上1,800 元以下罰鍰，罰責更重，是若以異議
    人不遵守道路交通標線之指示裁罰，對異議人更為不利，有
    違罪疑唯輕原則，自當論處罰責較輕之紅燈右轉。異議人又
    認當時仍有其他違規車輛，警方因故未予取締，故其不應受
    罰。惟「不法無平等可言」，異議人對其違規行為，不能援
    引平等權主張其行為合法免罰。異議人前開抗辯，亦不足為
    警方無憑取締，異議人應予免罰之依據，不再贅述。
五、綜上，本件異議人之異議，為無理由，原處分機關之裁罰，
    並無不當，應駁回異議人之異議。爰依道路交通管理處罰條
    例第87條第2 項，道路交通案件處理辦法第19條，裁定如主
    文。
中    華    民    國    98    年    12    月    29    日
                  交通法庭  法  官  侯廷昌
以上正本證明與原本無異。
如不服本裁定，應於裁定送達後5 日內向本院提出抗告狀（須附
繕本）。
                            書記官  李達成
中    華    民    國    98    年    12    月    29    日

司法院資訊處製作；財團法人民間司法改革基金會備份。
